臺灣高雄地方法院刑事判決　　　　　　　 96年度易字第295號
公　訴　人　臺灣高雄地方法院檢察署檢察官
被　　　告　戊○○
上列被告因傷害等案件，經檢察官提起公訴（95年度偵字第
28221、28222 號），本院判決如下：
    主  文
戊○○共同犯恐嚇危害安全罪，處有期徒刑貳月，如易科罰金，
以新臺幣壹仟元折算壹日；又共同犯傷害罪，處有期徒刑伍月，
如易科罰金，以新臺幣壹仟元折算壹日；應執行有期徒刑陸月，
如易科罰金，以新臺幣壹仟元折算壹日。
    事  實
一、緣戊○○前因參加乙○○之妻甲○○○自任會首所召集之合
    會，產生債務糾紛，戊○○為追討甲○○○積欠之會款，竟
    與姓名、年籍不詳之2 名成年男子，共同基於恐嚇之犯意聯
    絡，於民國95年7 月14日下午6 時許（起訴書誤為上午11時
    30分許），帶同該2 名男子前往乙○○位於高雄縣甲仙鄉○○村○○路40號住處，由該2 名男子以加害生命、身體之事
    向乙○○恫稱「明天拿新台幣（下同）5 萬元來，如果不給
    或逃跑，你全家大小都會有事」等語，致乙○○心生畏懼；
    乙○○、甲○○○旋即於翌日上午某時許，向村長葉特曜求
    助，並於同日晚間9 時許，在葉特曜陪同下，一起前往戊○○位於同村之嶺嵿巷40號住處，協商上開會款債務糾紛，當
    時該2 名男子亦在場參與協商，嗣雙方達成共識，約定甲○○○應於1 個月後即同年8 月15日給付戊○○12萬5 千元。
    屆期，戊○○見乙○○夫婦仍未還款，乃與該2 名男子商量
    ，推由該2 名男子出面催討，催討不成則對乙○○施加拳腳
    以資教訓，遂另共同基於傷害他人身體之犯意聯絡，於同年
    8 月15日晚間8 時10分許（起訴書誤為30分許），由該2 男
    子出面至上開乙○○住處催討債務，戊○○則在距乙○○住
    處約20公尺處、該住處後方廟宇附近之樹下守候，經乙○○
    向該2 名男子表示款項尚未籌足之際，該2 名男子即分別以
    徒手及手持不明鐵製物方式，毆打乙○○頭部及其他身體部
    位，乙○○乃往住處後方廟宇之方向逃跑，突見戊○○在該
    處附近樹下守候，乃轉往廟門處逃去，於攀爬廟門旁圍牆之
    際，遭該2 名男子追上施以一陣猛打，右腳部位因此嚴重受
    創，惟仍奮力掙脫，逃至其父親王萬福位於該處附近之住處
    門口，該2 名男子始罷手離去，乙○○因此受有腦震盪無意
    識喪失、右跟骨閉鎖性骨折、左眉皮膚撕裂傷、左胸壁挫傷
    、雙手背多處擦傷、雙膝、雙足背及足底多處擦傷等傷害。
二、案經乙○○訴請及乙○○之子丙○○告發由臺灣高雄地方法
    院檢察署檢察官偵查起訴。
    理  由
一、證據能力部分
    證人甲○○○、王萬福於偵查中具結後向檢察官所為之陳述
    ，依刑事訴訟法第159 條之1 第2 項規定，具有證據能力；
    告訴人乙○○於偵查中未具結向檢察官所為之指述、卷附衛
    生署旗山醫院診斷證明書，雖各屬審判外之言詞、書面陳述
    ，然業經檢察官以之作為本案證據方法並同意作為本案證據
    ，被告亦表示無意見，而未於言詞辯論終結前聲明異議，本
    院審酌上開言詞陳述，係向檢察官所為，當係本於自由意志
    為之，亦查無其他顯不可信之情形，上開書面陳述，則係診
    治醫師本於其醫療專業所出具，亦無不可信之情況，認均適
    當為本案證據，依同法第159 條之5 第1 項、第2 項規定，
    亦具有證據能力。
二、認定犯罪事實所憑之證據及理由
    訊據被告戊○○固坦承其因與甲○○○間有合會債務糾紛，
    乃於95年7 月14日下午6 時許，帶同姓名、年籍不詳之2 名
    成年男子，前往乙○○住處，該2 名男子要求乙○○拿5 萬
    元出來等事實，惟矢口否認有何恐嚇、傷害犯行，辯稱：伊
    與該2 名男子素不相識，是該2 名男子曾到村裡買東西未成
    ，到伊家裡泡茶始認識，該2 名男子約於1 星期後即95年7
    月14日又到伊家裡泡茶，伊提起甲○○○積欠會款之事，該
    2 名男子即表示要幫伊追討此筆債務，伊遂帶同該2 名男子
    前往乙○○住處，然該2 名男子僅對乙○○告以半個月後要
    還5 萬元等語，並未出言恐嚇，而同年8 月15日晚間，伊在
    家裡泡茶，乙○○被打之事，伊完全不知情云云。經查：
（一）恐嚇部分
   1、被告為追討會款債務，於95年7 月14日下午6 時許，帶同
      2 名男子前往乙○○住處，由該2 名男子向乙○○恫稱「
      明天拿5 萬元來，如果不給或逃跑，你全家大小都會有事
      」等情，業據證人即告訴人乙○○於偵訊中證稱：95年7
      月14日下午6 時許，被告帶2 名中年男子到我家，恐嚇我
      說要拿5 萬元，如果不給或逃跑，全家都會出事等語綦詳
      ，於本院審理中再為相同之證述，核與證人即乙○○之妻
      甲○○○於偵、審時所證：95年7 月14日當天，被告帶2
      名男子到我家，一進門就對我先生說明天要拿5 萬元，如
      果沒有，你家大小就有事情，那時我在廚房，只隔1 個玻
      璃門等情相符，互核被告亦自承其當日確實為追討債務而
      帶同2 名男子至乙○○住處，則衡情，被告如係單純追討
      債務，何須帶同2 名男子前往，又何須假他人之口，要求
      乙○○先給付5 萬元，足見乙○○之指訴非虛。參以乙○○、甲○○○於翌日即委請村長葉特曜居中協調，並於同
      日晚間9 時許，由葉特曜陪同前往被告住處協商債務問題
      ，協商過程中，該2 名男子亦在場參與，此據證人葉特曜
      於偵查中結證明確，被告亦自陳不諱，益徵乙○○確實遭
      該2 名男子出言恐嚇而心生畏懼，方於事發翌日即積極求
      助於村長葉特曜，請其居中協調債務糾紛，乙○○之證詞
      ，應堪採信。
   2、反觀被告自稱與該2 名男子素不相識，係該2 名男子曾到
      村裡買東西，因故未買成，至被告家中泡茶始認識，1 星
      期後即95年7 月14日渠等再次至被告家中泡茶，聽聞被告
      提及甲○○○積欠會款一事，即自願幫忙追討債務云云。
      然依常情，該2 名男子既與被告素不相識，無何交誼，豈
      有僅因一時聽聞被告提及與他人之債務糾紛，即自告奮勇
      幫忙追討，並立即由被告帶往討債之理，該2 名男子又豈
      有於翌日晚間村長葉特曜居中協調被告與乙○○夫婦間之
      債務問題時，亦恰巧在場並參與協商之理，且如同前述，
      被告果真僅欲以平和手段要求乙○○夫婦償還債務，又何
      須帶同素不相識之2 名男子前往，被告所辯，顯有違常情
      ，不足採信。是被告偕同該2 名男子前往乙○○住處追討
      債務，由該2 名男子以上開加害生命、身體之言詞恐嚇乙○○，迫使乙○○夫婦清償債務等情，堪以認定。
（二）傷害部分
   1、乙○○夫婦未依約如期於95年8 月15日返還被告12萬5 千
      元，乙○○於同日晚間8 時10分許，在自家住處遭該2 名
      男子毆打，並一路追打至其父親王萬福位於附近之住處門
      前始罷手，被告則在距乙○○住處約20公尺處、該住處後
      方廟宇附近之樹下守候，乙○○因此受有腦震盪無意識喪
      失、右跟骨閉鎖性骨折、左眉皮膚撕裂傷、左胸壁挫傷、
      雙手背多處擦傷、雙膝、雙足背及足底多處擦傷等傷害之
      事實，業據證人乙○○於偵訊中指證歷歷，於本院審理中
      再次結證：我家後面對著媽祖廟前方廣場，當時正好民視
      意難忘連續劇開播，約8 點10分，我原本要洗澡，看到之
      前恐嚇我的2 名男子走過來，問我今天幾號、錢呢？我說
      不好意思，我太太去籌錢，可否下個月補還，話沒說完，
      較矮的男子就出拳打我，較高的男子以三字經罵我，並一
      前一後追打我，我往廟的巷子逃跑時，看到被告躲在靠近
      廟口的1 棵樹下，我轉頭往廟正門跑，該2 名男子追上把
      我拖下來打等語甚明，並經證人甲○○○於偵審時證稱：
      95 年8月15日晚上，我看到之前到我家恐嚇的2 名男子一
      來就問我先生今天幾號，拿不到錢，就開始打我先生，從
      我家廚房一直打到外面的廟等語屬實；證人王萬福於偵查
      中亦證稱：95年8 月15日晚上8 點15分，我兒子乙○○在
      他家被打，有2 個人追打他，一直追到我家，那2 個男子
      用石頭丟及用鐵棒打我兒子，我跑出去看，那2 個人就跑
      掉等語無誤，復有衛生署旗山醫院診斷證明書1 紙附卷可
      稽，是此部分之事實，洵堪認定。
   2、動手毆打乙○○之人即係曾偕同被告恐嚇乙○○及參與協
      商債務之該2 名男子，乙○○遭毆之日係約定清償被告12
      萬5 千元會款之日，該2 名男子毆打乙○○前亦表明係為
      收取債務而來等情，業經證人乙○○、甲○○○證述如前
      ，被告亦不爭執，則衡諸情理，該2 名男子與被告及乙○○夫婦均不相識，若非經被告授意，焉有於約定清償之日
      ，自作主張、自動自發前往乙○○住處索債，並於索債不
      成即毆打乙○○之理，被告辯稱其對乙○○遭人毆打一事
      完全不知情云云，顯不可採。又被告於乙○○遭該2 名男
      子追打之時，躲在位於現場附近廟口處之樹下守候一情，
      則經證人乙○○證述無訛，被告雖辯稱其當時與友人林文
      德等在家中泡茶，並不在場云云，惟據證人丁○○於本院
      審理時所證：被告有找我要作證，被告叫我說某人被打當
      晚，我有去被告家裡泡茶，但時間經過太久了，我不記得
      何日、何時與被告一起泡茶，印象中有天晚上去被告家裡
      泡茶，幾點去我不記得，我沒有戴錶的習慣，隔天睡醒有
      聽到鄰居議論紛紛乙○○被打的事等語，顯見證人就其與
      被告一起泡茶之日、時是否即為乙○○遭人毆打之日、時
      一節，無法證明，而證人聽聞鄰居談論乙○○遭毆之日，
      是否即為案發翌日，亦未可得知，縱證人於案發翌日即聽
      聞鄰居談論案發情節，然證人就案發當晚何時與被告一同
      泡茶，亦無法說明，故尚難以證人所證，推論被告於案發
      時不在場，而為有利於被告之認定。
（三）綜上，本件事證已臻明確，被告與姓名、年籍不詳之2 名
      成年男子，共同恐嚇、傷害乙○○之犯行，均足認定，應
      依法論科。
三、核被告所為，係犯刑法第305 條恐嚇危害安全罪、第277 條
    第1 項之傷害罪。被告與姓名、年籍不詳之2 名成年男子，
    就上開犯行，有犯意聯絡及行為分擔，為共同正犯。被告所
    犯上開2 罪間，犯意各別，行為互殊，應予分論併罰。爰審
    酌被告未思以理性方式解決債務糾紛，竟委由他人以恐嚇、
    傷害之不法手段追討債務，僅因十餘萬元之債務，即致被害
    人受有腦震盪無意識喪失、右跟骨閉鎖性骨折等程度之傷害
    ，嚴重破壞社會安寧秩序，所為實不宜寬貸，且犯後否認犯
    行，態度不佳，惟念其年事已高，未有重大不良之前科紀錄
    （詳卷附台灣高等法院被告前案紀錄表），及其智識程度、
    生活狀況、犯罪動機等一切情狀，分別量處如主文所示之刑
    ，並依所犯情節，均諭知如易科罰金，以1 千元折算1 日，
    並定其應執行刑，以資懲儆。
據上論斷，應依刑事訴訟法第299 條第1 項前段，刑法第28條、
第305 條、第277 條第1 項、第41條第1 項前段、第51條第5 款
，刑法施行法第1 條之1 ，判決如主文。
本案經檢察官己○○到庭執行職務。
中　　華　　民　　國　　96　　年　　4 　　月　　30　　日
                    刑事第十五庭審判長法　官  唐照明
                                      法　官  梁淑美
                                      法　官  周宛瑩
以上正本證明與原本無異。
如不服本判決，應於判決送達後10日內，向本院提出上訴狀。
                                書記官  彭帥雄
中　　華　　民　　國　　96　　年　　4 　　月　　30　　日
附錄本案論罪法條：
中華民國刑法第305條
（恐嚇危害安全罪）
以加害生命、身體、自由、名譽、財產之事，恐嚇他人致生危害
於安全者，處2 年以下有期徒刑、拘役或3 百元以下罰金。
中華民國刑法第277條
（普通傷害罪）
傷害人之身體或健康者，處3 年以下有期徒刑、拘役或1 千元以
下罰金。
犯前項之罪因而致人於死者，處無期徒刑或7 年以上有期徒刑；
致重傷者，處3 年以上10年以下有期徒刑。
